【裁判字號】    97,台上,3759
【裁判日期】    970814
【裁判案由】    違反毒品危害防制條例
【裁判全文】
最高法院刑事判決            九十七年度台上字第三七五九號
上  訴  人  甲○○
選任辯護人  游開雄律師
            吳保任律師
上列上訴人因違反毒品危害防制條例案件，不服台灣高等法院中
華民國九十七年四月二十九日第二審更審判決（九十六年度重上
更(三)字第一一一號，起訴案號：台灣士林地方法院檢察署九十一
年度偵字第七三四○號），提起上訴，本院判決如下：
    主  文
原判決撤銷，發回台灣高等法院。
    理  由
本件原判決認定：上訴人甲○○前於民國八十三年四月間，因煙
毒案件，經台灣台北地方法院判處有期徒刑三年二月確定，又於
八十五年二月間，因違反麻醉藥品管理條例，經同法院判處有期
徒刑六月確定，接續執行（至八十六年八月二日假釋出獄），於
八十八年九月十六日假釋（縮刑）期滿，以已執行論。又意圖營
利，基於販賣第一級毒品海洛因謀取不法利益之犯意，在台灣中
部地區某處，先後向不詳姓名之人，以約每半塊（重約四兩六錢
半、純度不詳）海洛因新台幣（下同）三十八萬元之價格販入後
，為便利買受者施用及賺取差價，在其台北縣永和市○○街九十
五巷四弄七號住處，以電子秤量秤，約以一比二或一比二．五之
比例摻入葡萄糖粉末稀釋，再以壓模機將之壓製成塊狀，置入冰
箱藏放，伺機銷售。上訴人隨於九十一年七月六日下午，在上開
住處，將稀釋後之第一級毒品海洛因磚一小塊（重約二兩），以
二十萬元之價格出售予何坤林（當日先給付十萬元，次日付清餘
款十萬元）。嗣何坤林於九十一年七月十日下午四時許，在台北
市○○區○○路二段三四一巷旁之工寮內經警查獲，扣得第一級
毒品海洛因（毛重九．八一公克，純度26.14%），並供出毒品購
自上訴人。隨由何坤林帶同警察前往上址上訴人之住處，佯裝欲
再向上訴人購買海洛因，先由何坤林與佯裝為購毒者之警察王景
祥、魏敏雄誘使上訴人開門，而進入屋內，於上訴人正欲與何坤
林洽談毒品交易之際，警察王景祥、魏敏雄立刻表明身分並實施
緊急搜索，其餘之警察亦參與緊急搜索，在冰箱內查獲上訴人所
有如原判決附表（下稱附表）編號１所示之第一級毒品海洛因十
四包（合計淨重二五七．五九公克，純度45.09%，純質淨重一一
六．一五公克）、如附表編號２至５所示之外包裝十四只、壓模
機具一台、電子秤一台、空分裝袋二○六○個及如附表編號６之
現金二八○萬元（其中二十萬元為販賣海洛因所得）等情。因而
撤銷第一審關於販賣第一級毒品部分之判決（另販賣第二級毒品
部分，已判刑確定），改判論處上訴人販賣第一級毒品（累犯）
罪刑，固非無見。
惟查：(一)、有罪之判決書，應記載事實，並應於理由內記載認定
犯罪事實所憑之證據及其認定之理由，刑事訴訟法第三百零八條
、第三百十條第一款定有明文。原判決事實雖記載，上訴人基於
販賣第一級毒品海洛因之犯意，在台灣中部地區某處，先後向不
詳姓名之人，以約每半塊三十八萬元之價格販入海洛因。但對上
訴人於何時？先後幾次？販入海洛因，並未明白認定，已有未合
。且其理由內，復未說明上訴人先後向不詳姓名之人，以約每半
塊三十八萬元之價格販入海洛因所憑之證據，自不足為適用法律
之依據。(二)、當事人或辯護人聲請調查之證據，法院認為不必要
者，依刑事訴訟法第一百六十三條之二第一項規定，固得以裁定
駁回之。但若於證明事實確有重要關係，該待證事實復尚未明瞭
，而又非不能調查者，即應依法調查。上訴人於原審已辯解：本
件在證人何坤林處扣得之海洛因經鑑定結果，其純度為26.14%，
而在上訴人住處查獲之海洛因經鑑定結果，其純度為45.09%，原
判決亦同此認定，則何坤林之海洛因是否購自上訴人？已有疑問
。又其所有之海洛因，有加入中藥，與市面上所販賣者不同，祇
要將在二處分別查獲之海洛因送請鑑定，以鑑別其中有無中藥成
份？即可分辨何坤林之海洛因，是否購自上訴人（見原審更(三)卷
第一三一頁至第一三三頁）。乃原審對此項聲請，既未予調查、
鑑定，又未認為無必要，以裁定駁回之，或於判決理由內予以說
明，其所踐行之訴訟程序，亦難謂為適法。(三)、有罪之判決書，
其記載之事實與理由必須兩相一致，方為合法，倘事實已有敘及
，而理由內未加說明，是為理由不備，理由已加說明，而事實無
此記載，則理由失其依據，均足構成撤銷之原因。原判決事實雖
記載，上訴人「意圖營利，基於販賣第一級毒品海洛因謀取不法
利益之犯意」，而為本件犯罪；且警方帶同何坤林前往上訴人之
住處，實施「緊急搜索」，因而查獲上訴人，並在冰箱內扣得十
四包海洛因。惟上訴人已否認「意圖營利」而販賣海洛因；且辯
稱警方係違法搜索。乃原判決關於上訴人如何意圖營利？警方之
搜索行為，合於刑事訴訟法第一百三十一條第一項何款之要件？
其程序是否合於逕行搜索（緊急搜索）之規定？於理由內毫無記
載，亦嫌理由不備。本院前次發回意旨業已指摘及此（見原審更
(三)卷第十四頁背面末行至第十五頁第十行），乃更審判決仍未予
說明，其違誤之情形依然存在。以上或為上訴意旨指摘所及，或
為本院得依職權調查之事項，應認原判決仍有撤銷發回更審之原
因。原判決說明不另為無罪諭知部分，基於審判不可分原則，併
予發回。
據上論結，應依刑事訴訟法第三百九十七條、第四百零一條，判
決如主文。
中    華    民    國  九十七  年    八    月   十四   日
                      最高法院刑事第七庭
                          審判長法官  謝  俊  雄
                                法官  陳  世  雄
                                法官  魏  新  和
                                法官  吳  信  銘
                                法官  徐  文  亮
      本件正本證明與原本無異
                                      書  記  官
中    華    民    國  九十七  年    八    月   十八   日
                                                    Ｒ


司法院資訊處製作；財團法人民間司法改革基金會備份。
